臺灣高等法院高雄分院刑事判決　　　　 96年度上訴字第603號
上　訴　人　戊○○
即　被　告
上列上訴人因侵占等案件，不服臺灣屏東地方法院93年度訴字第
972 號中華民國95年12月29日第一審判決（起訴案號：臺灣屏東
地方法院檢察署92年度偵字第2368號），提起上訴，本院判決如
下：
    主  文
原判決關於行使偽造私文書、背信暨定執行刑部分均撤銷。
戊○○連續行使偽造私文書，足以生損害於公眾及他人，處有期
徒刑壹年柒月，偽造之「丙○○」、「甲○○」、「乙○○」名
義印章各壹枚、如附表一所示偽造之「丙○○」署押參枚、印文
參枚、如附表二所示偽造之「甲○○」署押拾肆枚、印文拾玖枚
、如附表三所示偽造之「乙○○」署押拾參枚、印文拾參枚，均
沒收。
其他上訴駁回。
上開撤銷改判部分所處之刑與上訴駁回部分所處有期徒刑玖月，
應執行有期徒刑貳年貳月，偽造之「丙○○」、「甲○○」、「
乙○○」名義印章各壹枚、如附表一所示偽造之「丙○○」署押
參枚、印文參枚、如附表二所示偽造之「甲○○」署押拾肆枚、
印文拾玖枚、如附表三所示偽造之「乙○○」署押拾參枚、印文
拾參枚，均沒收。
    事  實
一、戊○○自民國（下同）自89年間起，在屏東縣潮州鎮○○路
    112 號農民銀行潮州分行擔任授信課長，負責監督授信人員
    辦理放款及催收業務，為從事業務之人；其於任職中國農民
    銀行潮州分行時，因投資股票失利，需款孔急，竟意圖為自
    己不法之所有，本於詐欺、侵占、填製不實會計憑證及行使
    偽造私文書之概括犯意，自89年3 月間某日起至91年12月間
    止，連續冒用客戶丙○○等人名義為下列行為：
  (一)於89年3 月間某日，利用丙○○委託其保管存摺，及丙○○
    持父親郭安良之土地所有權狀委託其代為辦理擔保貸款新臺
    幣（下同）250 萬元之機會，持丙○○所留存之圓形印章，
    接續在附表一編號1 、2 、3 所示之消費者貸款申請暨審核
    表、撥貸申請書、更換印鑑申請書及附表一編號5 所示之存
    摺存款取款憑條上，盜用上開「丙○○」印文各1 枚，再於
    89 年3月29日，冒用丙○○之名義，在附表一編號1 所示消
    費者貸款申請暨審核綜合表之借款人簽章欄內，偽造「丙○○」簽名1 枚，表示係由丙○○本人申請貸款80萬元，而偽
    造兼具私文書性質之上開消費者貸款申請暨審核綜合表並持
    以行使，足以生損害於丙○○、該分行對授信業務管理之正
    確性，並致該分行陷於錯誤，誤以為係丙○○本人申請貸款
    ，而於89年4 月8 日審核准以循環動用方式貸款80萬元，並
    同意於89年5 月6 日撥款。戊○○知悉後，旋委請屏東縣潮
    州鎮某不知情之刻印業者偽造「丙○○」印章1 顆，並陸續
    於附表一編號2 、3 、4 所示之時間，在附表一編號2 、3
    、4 所示之更換印鑑、撥款申請書之申請人欄內，偽造「丙○○」簽名、印文，表示係由丙○○本人所申請，而偽造具
    私文書性質之上開申請書後持以行使，足以生損害於丙○○
    、該分行對於客戶存款管理之正確性，使該分行陷於錯誤，
    誤以為係丙○○本人申請撥款而同意撥款，且戊○○明知上
    開撥款申請書係其所偽造，竟將此不實事項登載在其業務上
    所製作之會計憑證即如附表四編號1 所示之傳票，致該分行
    將附表一編號4 所示之貸款如數撥入丙○○所申辦之000-00
    -00000-0號帳戶內（起訴書誤載為戊○○冒名申辦上開帳戶
    ）。嗣戊○○旋在附表一編號5 、6 所示時間，持附表一編
    號5 所示已盜用「丙○○」印文之取款憑條，及在附表一編
    號6 所示取款憑條之存戶簽章欄內偽造「丙○○」之印文1
    枚，而偽造具私文書性質之取款憑條並行使之，致該分行誤
    認係丙○○本人提領款項而如數給付。戊○○得手後，即將
    之用於股票交易市場而花費用盡。
  (二)於89年9 月間某日，委請屏東縣潮州鎮某不知情之刻印業者
    偽造「甲○○」名義之印章1 顆，並竊取其岳父甲○○身分
    證及座落在屏東市○○段000-0000地號、000-0000地號、00
    0-0000地號、000-0000地號、000-0000地號、000-0000地號
    、000-0000地號、000-0000地號、000-0000地號、000-0000
    地號土地所有權狀各1 件後（此部分為親屬間竊盜，未據告
    訴）持向該分行申請貸款，而在附表二編號1 所示之時間，
    在附表二編號1 所示之專案農貸申請書暨經營計劃表之借款
    人簽章欄內，偽造「甲○○」之印文1 枚，表示係甲○○本
    人申請貸款600 萬元，而偽造具私文書性質之上開農貸申請
    書後持以行使；而戊○○為求該分行能核准貸款，明知甲○○無設定抵押權予該分行之意，竟基於使公務員登載不實之
    犯意，接續在附表二編號2 、3 所示之時間，持所竊得之上
    開土地所有權狀及甲○○之身分證，並在附表二編號2、3所
    示之土地登記申請書、抵押權設定契約書之義務人簽章欄及
    訂約人簽章欄上偽造「甲○○」之印文，而偽造具私文書性
    質之上開文書，並持向該分行及屏東縣屏東地政事務所行使
    ，致該所承辦公務員將此不實事項，登載於其業務上所掌之
    土地登記簿上，足以生損害於甲○○本人、該分行對授信業
    務審核之正確性及該地政事務所對於地政管理之正確性、並
    致該分行陷於錯誤，誤以為係甲○○本人申請貸款，而核准
    循環動用貸款600 萬元。又戊○○為應銀行作業程序，乃於
    89 年9月27日，冒用甲○○名義，在附表二編號6 所示之存
    款印鑑卡簽名欄內偽造「甲○○」簽名1 枚，再持向該分行
    申請開立帳號00000000000 號活期儲蓄帳戶，並陸續於附表
    二編號4 、5 、7 至12所示之時間，在附表二編號5 、7 至
    12 所 示借據之借款人、擔保品提供人兼連帶保證人、對保
    約定書、增貸申請書、撥貸申請書簽名欄內，偽造「甲○○
    」之簽名、印文、並在附表二編號8 所示對保約定書之核對
    人簽章欄上，盜用「李宥田」之印文1 枚，而偽造具有私文
    書性質之上開文書後，持向該分行辦理借款及申請撥款，致
    該分行陷於錯誤，誤以為係甲○○本人所為之借款及申請撥
    款，而將附表二編號7 、9 、11、12所示之貸款撥至戊○○
    所申辦之上開「甲○○」帳戶內。戊○○得手後，旋將上開
    詐得款項持以償還其它債務或冒用之款項。
  (三)於91年2 月間，戊○○見乙○○於90年間申請循環動用擔保
    貸款獲准後從未動用，認有機可趁，乃委請屏東縣潮州鎮某
    不知情之刻印業者偽造「乙○○」名義之印章1 顆，並於91
    年2 月5 日冒用乙○○之名義，在附表三編號1 所示之中國
    農民銀行存款印鑑卡簽名欄內，偽造「乙○○」簽名1 枚，
    持向該分行申請開立帳號000-00-00000-0號活期儲蓄帳戶後
    ，即於附表三編號2 至9 所示之時間，在附表三編號2 至9
    所示之消費者貸款申請表暨審核綜合表、對保約定書、借據
    、撥貸申請書上偽造「乙○○」之簽名、印文，而偽造具私
    文書性質之附表三編號2 至9 所示文書後持以行使，足以生
    損害於乙○○本人、該分行對授信業務審核之正確性，致該
    分行誤以為係乙○○本人申請貸款，因而陷於錯誤並核准上
    開撥款申請，而戊○○明知上開撥款申請書係其所偽造，仍
    將此不實事項登載在其業務上所製作之會計憑證即如附表四
    編號2 至7 所示之傳票，致該分行將附表三編號5 至11所示
    之款項如數撥入上開帳戶內。戊○○得手後，旋將上開詐得
    款項持以償還其它債務或冒用之款項。
  (四)戊○○明知該分行帳號000-00-00000-0號備貸戶，係專供收
    受法院撥付法拍分配款及客戶償還貸款之用，竟自91年3 月
    間起至同年12月間止，於原審法院撥付法拍分配款之際，利
    用該分行規定該備貸戶經課長、會計之共同簽章，即得以提
    領轉帳沖銷各該貸款戶之貸款本息，及該分行會計人員對其
    頗為信任之機會，明知該款項並非貸款戶所匯入，竟連續於
    附表四編號8 至14所示之時間，將此不實事項登載在其業務
    上所製作之會計憑證即取款憑條、放款收回傳票及放款利息
    收據上，並在其上記載貸款戶之戶名、放款帳號、提領或收
    回金額，致使該分行不知情之會計及其他承辦人員，誤以為
    該筆款項係各該貸款戶所匯入用以償還借款本息，並非法院
    所撥入之法拍分配款而予以核章，藉此方式償還附表四編號
    8 至14所示冒貸戶之貸款本金及本息。
  (五)於91年10月4 日，因該分行貸款戶丁○○委託其申請循環動
    用貸款98萬9000元，用以購買該分行面額98萬9000元之支票
    ，作為丁○○以楊國進名義向原審法院標得農地之尾款，惟
    戊○○取得該筆貸款後，竟基於侵占之犯意，擅自將該筆貸
    款挪作他用，而侵占入己。嗣於91年10月9 日，戊○○趁丁○○委託其自循環動用擔保貸款之460 萬元額度內，申請撥
    款90萬元，購買面額90萬2000元之本行支票作為競標法拍屋
    之保證金，而預先在撥貸申請書之借款人欄及取款憑條之存
    戶簽章欄簽名、蓋章，並連同活期儲蓄存款存摺交付予戊○○之機會，竟意圖為自己不法之所有，擅自在撥貸申請書上
    偽造撥款金額190 萬元，而偽造具私文書性質之撥貸申請書
    後持以行使，足以生損害於丁○○本人、該分行對授信業務
    審核之正確性，致該分行誤以為係丁○○本人申請該筆貸款
    ，因而陷於錯誤並核准上開撥款申請，戊○○於同日提領
    190 萬2000元後，除依丁○○指示購買90萬2000元之本行支
    票外，另購買面額98萬9000元、受款人楊國進之本行支票以
    補繳上開尾款，再購買面額1 萬1000元、受款人楊英壹之本
    行支票，將之存入高雄區中小企業銀行屏東分行0000000000
    0000號戊○○帳戶內。其後，因丁○○未標得法拍屋，乃委
    託戊○○將上述面額90萬2000元之本行支票繳回該分行以償
    還貸款，惟戊○○竟承上開侵占之犯意，將該支票存入高雄
    區中小企業銀行屏東分行00000000000000號帳戶內，而將之
    侵占入己。嗣戊○○於上述行為後，在未有偵查犯罪職權之
    機關或公務員發現前，自動前往法務部調查局屏東縣調查站
    坦承犯行，而自首接受裁判。
二、案經戊○○向法務部調查局屏東縣調查站自首後報請臺灣屏
    東地方法院檢察署檢察官偵查起訴。
    理  由
壹、程序方面：
    本件上訴人即被告戊○○所犯係死刑、無期徒刑、最輕本刑
    為3 年以上有期徒刑以外之罪，其於本院審理中就被訴事實
    為有罪之陳述，經審判長告知簡式審判程序之意旨，並聽取
    公訴人、被告之意見後，本院認為適宜進行簡式審判程序，
    合先敘明。
貳、實體方面：
一、上開事實，業據上訴人即被告戊○○於偵查、原審及本院審
    理時均坦承不諱，核與證人即被害人甲○○、乙○○、丁○○、丙○○等人於調查站及偵查中訊問時之證述情節大致相
    符，復有農民銀行潮州分行000-00-00000-0號備償戶存款對
    帳單、該分行000-00-00000-0號乙○○活期儲蓄帳戶對帳單
    、該分行000-00-00000-0號丙○○活期儲蓄帳戶對帳單、丁○○190 萬2000元取款憑條、轉帳收入傳票、本行支票（面
    額各為90萬2000元、1 萬1000元、98萬9000元）、高雄區中
    小企業銀行屏東分行92年3 月26日（92）屏分字第124 號函
    附該行00000000000000號戊○○帳戶存摺存提明細查詢、陳
    英000000000000 號活期儲蓄帳戶存款存摺明細、甲○○00
    000000000 號活期儲蓄帳戶存款存摺明細、乙○○00000000
    000 號活期儲蓄帳戶存款存摺明細、中國農民銀行92年1 月
    7 日農潮（營）字第9244800002號函附乙○○消費者貸款申
    請暨審核綜合表、借據、撥貸申請書、一般支出傳票、轉帳
    收入傳票、取款憑條、放款收回傳票、擔保放款帳、丁○○
    消費者貸款申請暨審核綜合表、撥貸申請書、轉帳收入傳票
    、取款憑條、本行支票、甲○○授信審核表、借據、撥貸申
    請書、一般支出傳票、轉帳收入傳票、放款收回傳票、無擔
    保放款帳、丙○○消費者貸款申請暨審核綜合表、撥貸申請
    書、一般支出傳票、轉帳收入傳票、取款憑條、放款收回傳
    票、放款利息/ 手續費收據、後印交易憑證認證印錄清單、
    借據及該分行000-00-00000-0號備償戶取款憑條、放款利息
    / 收續費收據、放款收回傳票、中國農民銀行潮州分行95年
    3 月20日（95）農潮字第9544800038號函附戊○○挪用款項
    資金流向表、合作金庫商業銀行北潮分行95年8 月17日合金
    北潮字第0950002650號函、屏東縣屏東地政事務所95年12月
    1 日屏所地一字第0950014866號函附抵押權設定契約書、土
    地登記書、中國農民銀行潮州分行95年3 月2 日函附丙○○
    、甲○○、乙○○、丁○○之消費者貸款申請暨審核綜合表
    、專案農貸申請書暨經營計劃書、貸款申請書、不動產估價
    表、不動產登記謄本、土地登記申請書、抵押權設定契約書
    、他項權利證明書、對保約定書、借據、存款印鑑卡、更換
    印鑑申請書、核准貸款書、撥貸申請書、取款憑條、一般支
    出傳票、轉帳收入傳票、放款收回傳票、放款利息收據、存
    戶交易明細、備貸戶交易明細、放款收回傳票、一般支出傳
    票、轉帳收入傳票、取款憑條等影本在卷可證，足見被告自
    白核與事實相符，應堪採信，本件事證明確，被告之犯行堪
    以認定。
二、本件被告在附表一編號1 、2 、3 、5 、附表二編號8 所示
    文書盜用「丙○○」、「李宥田」印文及偽造「丙○○」、
    「甲○○」、「乙○○」印章後，在附表一至三所示文書，
    偽造「丙○○」、「甲○○」、「乙○○」署押、印文，用
    以表示係被害人丙○○、甲○○、乙○○及對保人李宥田本
    人所為，而持以向農民銀行潮州分行、屏東地政事務所行使
    之行為，均係犯刑法第216 條、第210 條之行使偽造私文書
    罪。被告明知不實之事項，而在其業務上所製作之會計憑證
    即附表四所示文書上為不實登載，並據以向農民銀行潮州分
    行行使，均係犯修正前商業會計法第71條第1 款之填製不實
    會計憑證罪（被告行為後，商業會計法於95年5 月24日公布
    施行，5 月26日生效，該法第71條之刑度由「處5 年以下有
    期徒刑、拘役或科或併科新台幣15萬元以下罰金」，提高為
    「處5 年以下有期徒刑、拘役或併科60萬元以下罰金」，經
    比較新、舊法結果，自應依修正前之舊法對被告較有利），
    被告行使偽造私文書、填製不實會計憑證，致農民銀行潮州
    分行陷於錯誤，而核撥轉出附表一編號5 、6 、附表二編號
    7 、11、12、附表三編號5 至11、附表四編號8 至14所示金
    額及撥款丁○○之貸款190 萬元，至被告預定之帳戶內，使
    被告得以支配該等款項之行為，均係犯刑法第339 條第1 項
    之詐欺取財罪。被告挪用被害人丁○○之貸款98萬9 千元，
    及將被害人丁○○交付之90萬2000元支票存入自己帳戶之行
    為，均係犯刑法第335 條第1 項之侵占罪。又被告雖係負責
    貸款、催收業務之人，惟該分行對貸款戶之撥款或催收等現
    金，均係由櫃檯行員經手，被告並不具實際管領支配之力，
    是其對事實一至四所示之款項自不具持有關係；又被告挪用
    被害人丁○○所委託之98萬9000元及90萬2000元支票部分，
    均係受被害人丁○○私人委託，並非屬其業務上之犯行，核
    均與業務侵占罪之要件未合，公訴人認被告就事實一至五所
    示犯行，均係犯刑法第336 條第2 項之業務侵占罪，容有誤
    會，惟起訴之事實相同，爰依法變更起訴法條。被告向屏東
    地政事務所提出附表二編號2 、3 所示之土地登記書、抵押
    權設定契約書之行為，同時觸犯刑法第214 條之使公務員登
    載不實罪，為想像競合犯，應依刑法第55條之規定，從一重
    之行使偽造私文書罪處斷。被告利用不知情之刻印業者偽造
    「丙○○」、「甲○○」、「乙○○」印章，為間接正犯。
    其盜用「丙○○」、「李宥田」印文、偽造「丙○○」、「
    甲○○」、「乙○○」印章及偽造「丙○○」、「甲○○」
    、「乙○○」署押、印文之行為，係偽造私文書之部分行為
    ，又偽造私文書之低度行為，應為行使偽造私文書之高度行
    為所吸收，均不另論罪。被告先後多次行使偽造私文書、填
    製不實會計憑證、詐欺取財及侵占犯行，均時間緊接，各觸
    犯構成要件相同之罪名，顯係基於概括犯意反覆為之，為連
    續犯，應各論以一罪，並均加重其刑。被告所犯連續行使偽
    造私文書、連續填製不實會計憑證、連續詐欺取財等罪間，
    有方法、目的之牽連關係，應從一重之連續行使偽造私文書
    罪處斷。又被告行為後，刑法第55條、第56條關於牽連犯、
    連續犯之規定，業於94年1 月7 日修正公布刪除，並於95年
    7 月1 日施行，則被告之犯行，因行為後新法業已刪除連續
    犯、牽連犯之規定，此刪除雖非犯罪構成要件之變更，但顯
    已影響行為人刑罰之法律效果，自屬法律有變更，依新法第
    2 條第1 項：「行為後法律有變更者，適用行為時之法律。
    但行為後之法律有利於行為人者，適用最有利於行為人之法
    律。」，比較新、舊法結果，仍應依刑法第2 條第1 項前段
    規定，適用較有利於被告之行為時法律即舊法，論以連續犯
    、牽連犯（最高法院95年第8 次刑事庭會議決議參照）。公
    訴意旨雖未敘及被告偽造「丙○○」印章、偽造並行使附表
    一編號2 、5 、6 及附表二編號2 、3 所示文書及填製附表
    四所示之不實會計憑證之犯行，惟此部分事實或與起訴之犯
    罪事實或具實質上一罪關係，或具裁判上一罪關係，已如前
    述，應為起訴效力所及，本院自應併予審理。又被告於前述
    犯罪未被偵查犯罪職權之機關或公務員發現前，即主動向法
    務部調查局屏東縣調查站調查人員自首，並接受裁判，此有
    該站92年5 月5 日刑事案件移送書1 件在卷可考，應依修正
    前刑法第62條前段規定，減輕其刑。被告同時有刑之加重、
    減輕事由，應依刑法第71條第1 項規定，先加後減之。被告
    上開連續行使偽造私文書、連續侵占犯行，犯意各別，行為
    互殊，應予分論併罰。
三、原審就被訴行使偽造私文書、背信部分予以論罪科刑，固非
    無見；惟查：(一)會計憑證，依其記載之內容及其製作之目的
    ，亦屬文書之一種，凡商業負責人、主辦及經辦會計人員或
    依法受託代他人處理會計事務之人員，以明知為不實事項而
    填製會計憑證或記入帳冊者，即該當商業會計法第71條第1
    款之罪，本罪乃刑法第215 條業務上文書登載不實罪之特別
    規定，自應優先適用，本件被告係農民銀行潮州分行授信課
    長，附表四所示之支出、收入傳票、取款憑條、放款收回傳
    票及放款利息收據，係其業務上所製作之會計憑證，其明知
    不實事項登載在上開會計憑證上，係犯商業會計法第71條第
    1 款之罪，不另論以刑法第215 條之業務上文書登載不實罪
    ，原判決以刑法第215 條之業務上文書登載不實罪論處，尚
    有未當。(二)被告於91年10月9 日趁丁○○委託其自循環動用
    擔保貸款之機會，行使偽造私文書致農民銀行潮州分行陷於
    錯誤，而核撥丁○○之貸款190 萬元，至被告預定之帳戶內
    ，使被告得以支配該等款項之行為，係犯刑法第339 條第1
    項之詐欺取財罪，已如前述，原判決以刑法第342 條之背信
    罪論處，亦有未合。被告上訴意旨，以原審量刑過重，指摘
    原判決不當，雖無理由，惟原判決既有上開可議，仍應由本
    院將原判決關於行使偽造私文書、背信暨定執行部分，均予
    撤銷改判；審酌被告身為銀行主管，因投資股票失利，為圖
    一己之私，竟利用職務之便，冒用客戶名義行使偽造私文書
    、填製不實會計憑證之方式，向服務銀行詐取款項，造成農
    民銀行潮州分行、被害人等受有重大損害，並嚴重破壞金融
    交易秩序，惟念其犯後自首坦承犯行，深具悔意等一切情狀
    ，量處有期徒刑1 年7 月；偽造之「丙○○」、「甲○○」
    、「乙○○」印章各1 枚、如附表一所示偽造之「丙○○」
    署押3 枚、印文3 枚、如附表二所示偽造之「甲○○」署押
    14枚、印文19枚、如附表三所示偽造之「乙○○」署押13
    枚、印文13枚，係偽造之印章、署押、印文，依刑法第219
    條之規定，不問屬於犯人與否均應宣告沒收之。至盜用「丙○○」之印文4 枚、「李宥田」之印文1 枚，均非屬偽造之
    印文，均不另為沒收之諭知。
四、至原審就被告侵占罪部分，因而適用刑法第2 條第1 項前段
    、第335 條第1 項、第62條、修正前刑法第56條、刑法施行
    法第1 條之1 （誤載為罰金罰鍰提高標準條例第1 條前段，
    應予訂正）之規定，並審酌被告身為銀行主管，因投資股票
    失利，為圖一己之私，竟利用職務之便，侵占客戶之貸款，
    造成被害人丁○○等受有重大損害，惟念其犯後自首坦承犯
    行，深具悔意，犯後態度良好，並兼衡其無犯罪前科，素行
    尚佳、高商補校畢業，智識程度非高、家庭經濟小康，生活
    狀況尚可等一切情狀，量處有期徒刑9 月；其認事用法，均
    無不合，量刑亦屬適當，被告上訴意旨，以原審量刑過重，
    指摘原判決此部分不當，為無理由，應予駁回。
五、上開撤銷改判與上訴駁回部分所處之刑，應依法定其應執行
    刑如主文第4 項所示。
據上論斷，應依刑事訴訟法第368 條、第369 條第1 項前段、第
299 條第1 項前段、第300 條，刑法第2 條第1 項前段、第216
條、第210 條、第214 條、第339 條第1 項、第62條、第219 條
、第51條第5 款、修正前刑法第55條、第56條、修正前商業會計
法第71條第1 款、刑法施行法第1 條之1，判決如主文。
本案經檢察官彭南雄到庭執行職務。
中　　華　　民　　國　　96　　年　　6　　月　　12　　日
                  刑事第七庭    審判長法  官  莊飛宗
                                      法  官  邱明弘
                                      法  官  黃憲文
以上正本證明與原本無異。
行使偽造私文書部分如不服本判決應於收受本判決後10日內向本
院提出上訴書狀，其未敘述上訴理由者，並得於提起上訴後10日
內向本院補提理由書狀（均須按他造當事人之人數附繕本）「切
勿逕送上級法院」。
其餘不得上訴。
中　　華　　民　　國　　96　　年　　6　　月　　12　　日
　　　　　　　　　　　　　　　　　　　書記官  施耀程
附錄本案論罪科刑法條全文
中華民國刑法第210條：
偽造、變造私文書，足以生損害於公眾或他人者，處 5 年以下有
期徒刑。
中華民國刑法第214條：
明知為不實之事項，而使公務員登載於職務上所掌之公文書，足
以生損害於公眾或他人者，處3 年以下有期徒刑、拘役或5 百元
以下罰金。
中華民國刑法第215條：
從事業務之人，明知為不實之事項，而登載於其業務上作成之文
書，足以生損害於公眾或他人者，處3 年以下有期徒刑、拘役或
5 百元以下罰金。
中華民國刑法第216條：
行使第 210 條至第 215 條之文書者，依偽造、變造文書或登載
不實事項或使登載不實事項之規定處斷。
中華民國刑法第335條第1項：
意圖為自己或第三人不法之所有，而侵占自己持有他人之物者，
處 5 年以下有期徒刑、拘役或科或併科 1 千元以下罰金。
中華民國刑法第339條第1項：
意圖為自己或第三人不法之所有，以詐術使人將本人或第三人之
物交付者，處5 年以下有期徒刑、拘役或科或併科1 千元以下罰
金。
中華民國刑法第342條第1項：
為他人處理事務，意圖為自己或第三人不法之利益，或損害本人
之利益，而為違背其任務之行為，致生損害於本人之財產或其他
利益者，處5 年以下有期徒刑、拘役或科或併科1 千元以下罰金
。
附表一：
┌──┬─────┬───────┬─────┬────┐
│編號│偽造之文書│犯罪時間、行為│應沒收之署│備    註│
│    │          │              │押、印文  │        │
├──┼─────┼───────┼─────┼────┤
│ 1  │消費者貸款│於89年3 月間在│          │借款金額│
│    │申請暨審核│該表借款人欄盜│          │新臺幣（│
│    │表        │用「丙○○」印│          │下同）80│
│    │          │文1 枚        │          │萬元    │
│    │          ├───────┼─────┤        │
│    │          │於89年3 月29日│偽造之「郭│        │
│    │          │在該表偽造「郭│泰麟」署押│        │
│    │          │泰麟」簽名1枚 │1枚       │        │
│    │          │              │          │        │
├──┼─────┼───────┼─────┼────┤
│ 2  │更換印鑑申│於89年3 月間在│偽造之「郭│        │
│    │請書      │該申請書申請人│泰麟」署押│        │
│    │          │欄盜用「丙○○│、印文各1 │        │
│    │          │」印文1枚     │枚        │        │
│    │          ├───────┤          │        │
│    │          │於89年5 月6 日│          │        │
│    │          │在該申請書申請│          │        │
│    │          │人欄偽造「郭泰│          │        │
│    │          │麟」署押、印文│          │        │
│    │          │各1枚         │          │        │
├──┼─────┼───────┼─────┼────┤
│ 3  │撥貸申請書│於89年3 月間在│          │申請撥款│
│    │          │該申請書借款人│          │金額80萬│
│    │          │欄盜用「丙○○│          │元      │
│    │          │」印文1 枚    │          │        │
│    │          ├───────┼─────┤        │
│    │          │於89年5 月6 日│偽造之「郭│        │
│    │          │在該申請書借款│泰麟」署押│        │
│    │          │人欄偽造「郭泰│1枚       │        │
│    │          │麟」署押1枚   │          │        │
├──┼─────┼───────┼─────┼────┤
│ 4  │撥貸申請書│於91年9 月19日│偽造之「郭│申請撥款│
│    │          │在該申請書借款│泰麟」署押│金額25萬│
│    │          │人欄偽造「郭泰│、印文各1 │元      │
│    │          │麟」署押、印文│枚        │        │
│    │          │各1枚         │          │        │
├──┼─────┼───────┼─────┼────┤
│ 5  │取款憑條  │於89年3 月間在│          │於89年5 │
│    │（取款金額│存戶簽章欄盜用│          │月6 日持│
│    │80萬元）  │「丙○○」印文│          │以提領並│
│    │          │1枚           │          │詐得80萬│
│    │          │              │          │元      │
├──┼─────┼───────┼─────┼────┤
│ 6  │取款憑條  │於91年9 月19日│偽造之「郭│於91年9 │
│    │（取款金額│偽造「丙○○」│泰麟」印文│月18日持│
│    │25萬）    │之印文1枚     │1枚       │以提領並│
│    │          │              │          │詐得25萬│
│    │          │              │          │元      │
└──┴─────┴───────┴─────┴────┘
 附表二：
┌──┬─────┬───────┬─────┬────┐
│編號│偽造之文書│偽造時間、行為│應沒收之署│備    註│
│    │          │              │押、印文  │        │
├──┼─────┼───────┼─────┼────┤
│ 1  │專案農貸申│於89年9月15日 │偽造之「王│借款金額│
│    │請書暨經營│在該計劃書借款│清誥」印文│新臺幣（│
│    │計劃書    │人欄偽造「王清│1枚       │下同）60│
│    │          │誥」印文1 枚  │          │0萬元   │
│    │          │              │          │        │
├──┼─────┼───────┼─────┼────┤
│ 2  │土地登記申│於89年9 月22日│偽造之「王│        │
│    │請書      │在該申請書各義│清誥」印文│        │
│    │          │務人簽章欄偽造│3枚       │        │
│    │          │「甲○○」印文│          │        │
│    │          │各1枚，共3枚  │          │        │
├──┼─────┼───────┼─────┼────┤
│ 3  │抵押權設定│於89年9 月22日│偽造之「王│        │
│    │契約書    │在該契約書義務│清誥」印文│        │
│    │          │人簽章欄、訂約│2枚       │        │
│    │          │人蓋章欄各偽造│          │        │
│    │          │「甲○○」之印│          │        │
│    │          │文1 枚        │          │        │
├──┼─────┼───────┼─────┼────┤
│ 4  │對保約定書│於89年9 月26日│偽造之「王│        │
│    │          │在該約定書之各│清誥」署押│        │
│    │          │立約人簽章欄各│3 枚、印文│        │
│    │          │偽造「甲○○」│3枚       │        │
│    │          │之署押、印文各│          │        │
│    │          │1枚           │          │        │
├──┼─────┼───────┼─────┼────┤
│ 5  │借據      │於89年9 月27日│偽造之「王│借款金額│
│    │          │在該借據借款人│清誥」署押│500萬元 │
│    │          │、擔保品提供人│、印文各2 │        │
│    │          │簽名欄偽造「王│枚        │        │
│    │          │清誥」署押、印│          │        │
│    │          │文各2 枚      │          │        │
├──┼─────┼───────┼─────┼────┤
│ 6  │存款印鑑卡│於89年9 月27日│偽造之「王│        │
│    │          │在該印鑑卡存戶│清誥」署押│        │
│    │          │簽名欄偽造「王│1枚       │        │
│    │          │清誥」署押1枚 │          │        │
├──┼─────┼───────┼─────┼────┤
│ 7  │撥貸申請書│於89年9 月27日│偽造之「王│申請金額│
│    │          │在該申請書借款│清誥」署押│500萬元 │
│    │          │人欄偽造「王清│、印文各1 │        │
│    │          │誥」署押、印文│枚        │        │
│    │          │各1枚         │          │        │
├──┼─────┼───────┼─────┼────┤
│ 8  │對保約定書│於89年10月19日│偽造之「王│        │
│    │          │在該約定書各立│清誥」署押│        │
│    │          │約人簽章欄偽造│、印文各3 │        │
│    │          │「甲○○」署押│枚        │        │
│    │          │、印文各1 枚及│          │        │
│    │          │盜用「李宥田」│          │        │
│    │          │印文1枚       │          │        │
├──┼─────┼───────┼─────┼────┤
│ 9  │貸款申請書│於89年10月20日│偽造之「王│申請貸款│
│    │          │在該申請書借款│清誥」署押│100萬元 │
│    │          │人欄偽造「王清│、印文各1 │        │
│    │          │誥」署押、印文│枚        │        │
│    │          │各1枚         │          │        │
│    │          │              │          │        │
│    │          │              │          │        │
├──┼─────┼───────┼─────┼────┤
│10  │借據      │於89年10月20日│偽造之「王│借款金額│
│    │          │在該借據借款人│清誥」署押│100萬元 │
│    │          │及擔保品提供人│、印文各1 │        │
│    │          │欄偽造「甲○○│枚        │        │
│    │          │」署押、印文各│          │        │
│    │          │1枚           │          │        │
│    │          │              │          │        │
├──┼─────┼───────┼─────┼────┤
│11  │撥貸申請書│於89年10月20日│偽造之「王│申請金額│
│    │          │在該申請書借款│清誥」署押│100萬元 │
│    │          │人欄偽造「王清│、印文各1 │        │
│    │          │誥」署押、印文│枚        │        │
│    │          │各1枚         │          │        │
├──┼─────┼───────┼─────┼────┤
│12  │撥貸申請書│於91年3 月1 日│偽造之「王│申請金額│
│    │          │在該申請書借款│清誥」署押│185萬元 │
│    │          │人欄偽造「王清│、印文各1 │        │
│    │          │誥」署押、印文│枚        │        │
│    │          │各1枚         │          │        │
└──┴─────┴───────┴─────┴────┘
附表三：冒用乙○○名義申請貸款部分
┌──┬─────┬───────┬─────┬────┐
│編號│偽造之文書│偽造時間、行為│應沒收之署│備    註│
│    │          │              │押、印文  │        │
├──┼─────┼───────┼─────┼────┤
│ 1  │存款印鑑卡│於91年2 月5 日│偽造之「林│        │
│    │          │在該印鑑卡存戶│居榮」署押│        │
│    │          │簽名欄偽造「林│1枚       │        │
│    │          │居榮」署押1枚 │          │        │
├──┼─────┼───────┼─────┼────┤
│ 2  │消費者貸款│於91年2 月7 日│偽造之「林│申請借款│
│    │申請暨審核│在該表借款人欄│居榮」署押│金額新臺│
│    │綜合表    │偽造「乙○○」│、印文各1 │幣（下同│
│    │          │署押、印文各1 │枚        │）500 萬│
│    │          │枚            │          │元      │
├──┼─────┼───────┼─────┼────┤
│ 3  │對保約定書│於91年2 月21日│偽造之「林│        │
│    │          │在該約定書各立│居榮」署押│        │
│    │          │約人簽章欄偽造│、印文各3 │        │
│    │          │「乙○○」署押│枚        │        │
│    │          │、印文各1枚   │          │        │
├──┼─────┼───────┼─────┼────┤
│ 4  │借據      │於91年2 月22日│偽造之「林│借款金額│
│    │          │在該借據借款人│居榮」署押│500萬元 │
│    │          │及擔保品提供人│1枚 、印文│        │
│    │          │欄偽造「乙○○│2枚       │        │
│    │          │」署押1 枚、印│          │        │
│    │          │文2 枚        │          │        │
├──┼─────┼───────┼─────┼────┤
│ 5  │撥貸申請書│於91年2 月22日│偽造之「林│申請金額│
│    │          │在該申請書借款│居榮」署押│500萬元 │
│    │          │人欄偽造「林居│、印文各1 │        │
│    │          │榮」署押、印文│枚        │        │
│    │          │各1枚         │          │        │
├──┼─────┼───────┼─────┼────┤
│ 6  │撥貸申請書│於91年5 月28日│偽造之「林│申請金額│
│    │          │在該申請書借款│居榮」署押│57萬元  │
│    │          │人欄偽造「林居│、印文各1 │        │
│    │          │榮」署押、印文│枚        │        │
│    │          │各1枚         │          │        │
├──┼─────┼───────┼─────┼────┤
│ 7  │撥貸申請書│於91年5 月30日│偽造之「林│申請金額│
│    │          │在該申請書借款│居榮」署押│20萬元  │
│    │          │人欄偽造「林居│、印文各1 │        │
│    │          │榮」署押、印文│枚        │        │
│    │          │各1枚         │          │        │
├──┼─────┼───────┼─────┼────┤
│ 8  │撥貸申請書│於91年6 月6 日│偽造之「林│申請金額│
│    │          │在該申請書借款│居榮」署押│70萬元  │
│    │          │人欄偽造「林居│、印文各1 │        │
│    │          │榮」署押、印文│枚        │        │
│    │          │各1枚         │          │        │
├──┼─────┼───────┼─────┼────┤
│ 9  │撥貸申請書│於91年6 月10日│偽造之「林│申請金額│
│    │          │在該申請書借款│居榮」署押│8萬元   │
│    │          │人欄偽造「林居│、印文各1 │        │
│    │          │榮」署押、印文│枚        │        │
│    │          │各1枚         │          │        │
├──┼─────┼───────┼─────┼────┤
│10  │撥貸申請書│於91年8 月13日│偽造之「林│申請金額│
│    │          │在該申請書借款│居榮」署押│26萬元  │
│    │          │人欄偽造「林居│、印文各1 │        │
│    │          │榮」署押、印文│枚        │        │
│    │          │各1枚         │          │        │
├──┼─────┼───────┼─────┼────┤
│11  │撥貸申請書│於91年12月4 日│偽造之「林│申請金額│
│    │          │在該申請書借款│居榮」署押│410萬元 │
│    │          │人欄偽造「林居│、印文各1 │        │
│    │          │榮」署押、印文│枚        │        │
│    │          │各1枚         │          │        │
└──┴─────┴───────┴─────┴────┘
 附表四：填製不實會計憑證
┌──┬──────┬──────┬──────────┐
│編號│時        間│業 務 文 書 │ 備              註 │
├──┼──────┼──────┼──────────┤
│ 1  │91年9 月19日│一般支出傳票│撥款新臺幣（下同）25│
│    │            ├──────┤萬元至丙○○帳戶內  │
│    │            │轉帳收入傳票│                    │
├──┼──────┼──────┼──────────┤
│ 2  │91年5月28日 │一般支出傳票│撥款57萬元至乙○○帳│
│    │            ├──────┤戶內                │
│    │            │轉帳收入傳票│                    │
├──┼──────┼──────┼──────────┤
│ 3  │91年5月30日 │一般支出傳票│撥款20萬元至乙○○帳│
│    │            ├──────┤戶內                │
│    │            │轉帳收入傳票│                    │
├──┼──────┼──────┼──────────┤
│ 4  │91年6月6日  │一般支出傳票│撥款70萬元至乙○○帳│
│    │            ├──────┤戶內                │
│    │            │轉帳收入傳票│                    │
├──┼──────┼──────┼──────────┤
│ 5  │91年6月10日 │一般支出傳票│撥款8 萬元至乙○○帳│
│    │            ├──────┤戶內                │
│    │            │轉帳收入傳票│                    │
├──┼──────┼──────┼──────────┤
│ 6  │91年8月13日 │一般支出傳票│撥款26萬元至乙○○帳│
│    │            ├──────┤戶內                │
│    │            │轉帳收入傳票│                    │
├──┼──────┼──────┼──────────┤
│ 7  │91年12月4日 │一般支出傳票│撥款410 萬元至乙○○│
│    │            ├──────┤帳戶內              │
│    │            │轉帳收入傳票│                    │
├──┼──────┼──────┼──────────┤
│ 8  │91年5月28日 │取款憑條    │挪用臺灣屏東地方法院│
│    │            │            │匯入該分行催收戶邱戴│
│    │            ├──────┤村之法拍分配款77萬元│
│    │            │放款收回傳票│，以支付冒貸乙○○部│
│    │            │            │分之本息            │
├──┼──────┼──────┼──────────┤
│ 9  │91年6月5日  │取款憑條    │挪用臺灣屏東地方法院│
│    │            │            │匯入該分行催收戶陳明│
│    │            ├──────┤榮之法拍分配款78萬元│
│    │            │放款收回傳票│，以支付冒貸乙○○部│
│    │            │            │分之本息            │
├──┼──────┼──────┼──────────┤
│10  │91年8月16日 │取款憑條    │挪用臺灣屏東地方法院│
│    │            │            │匯入該分行催收戶陳明│
│    │            ├──────┤村之法拍分配款533萬 │
│    │            │放款收回傳票│8,100元，以支付冒貸 │
│    │            │            │丙○○部分之本息    │
├──┼──────┼──────┼──────────┤
│11  │91年12月4日 │取款憑條    │挪用臺灣屏東地方法院│
│    │            │            │匯入該分行催收戶陳水│
│    │            ├──────┤可之法拍分配款484 萬│
│    │            │放款收回傳票│2,000元，以支付冒貸 │
│    │            │            │乙○○部分之本息    │
├──┼──────┼──────┼──────────┤
│12  │91年5月14日 │取款憑條    │挪用臺灣屏東地方法院│
│    │            │            │匯入該分行催收戶黃美│
│    │            ├──────┤華之執行薪資分配款  │
│    │            │放款收回傳票│1萬5,100元，以支付冒│
│    │            │            │貸丙○○部分之本息  │
│    │            ├──────┤                    │
│    │            │放款利息收據│                    │
├──┼──────┼──────┼──────────┤
│13  │91年5月24日 │取款憑條    │挪用臺灣屏東地方法院│
│    │            │            │匯入該分行催收戶陳百│
│    │            │            │之執行薪資分配款 3萬│
│    │            │            │1,081 元，以支付冒貸│
│    │            │            │乙○○部分之利息    │
├──┼──────┼──────┼──────────┤
│14  │91年9月27日 │取款憑條    │挪用臺灣屏東地方法院│
│    │            │            │匯入該分行催收戶郭惠│
│    │            ├──────┤娥之執行薪資分配款  │
│    │            │放款利息收據│ 2萬9,569元，以支付 │
│    │            │            │冒貸乙○○部分之利息│
└──┴──────┴──────┴──────────┘
